【裁判字號】    96,訴,655
【裁判日期】    970215
【裁判案由】    貪污等
【裁判全文】
臺灣雲林地方法院刑事判決               96年度訴字第655號
公  訴  人  臺灣雲林地方法院檢察署檢察官
被      告  甲○○
選任辯護人  王英傑律師
            李建忠律師
上列被告因貪污治罪條例等案件，經檢察官提起公訴（96年度偵
字第3968、4138、4139、4352號），本院判決如下：
    主    文
甲○○連續未經許可，製造可發射子彈具有殺傷力之改造槍枝，
處有期徒刑捌年，併科罰金新臺幣壹佰萬元，罰金如易服勞役，
以罰金總額與陸個月之日數比例折算壹日，扣案如附表一所示之
物沒收；又未經許可，持有子彈，處有期徒刑壹年陸月，併科罰
金新臺幣壹拾萬元，罰金如易服勞役，以新臺幣壹仟元折算壹日
，扣案如附表二編號50所示之物沒收；又未經許可，持有子彈，
處有期徒刑壹年，併科罰金新臺幣壹拾萬元，罰金如易服勞役，
以新臺幣壹仟元折算壹日，減為有期徒刑陸月，併科罰金新臺幣
伍萬元，罰金如易服勞役，以新臺幣壹仟元折算壹日；又公務員
侵占公有財物，處有期徒刑伍年陸月，褫奪公權陸年。應執行有
期徒刑拾貳年，併科罰金新臺幣壹佰壹拾萬元，罰金如易服勞役
，以罰金總額與陸個月之日數比例折算壹日，褫奪公權陸年，扣
案如附表一與附表二編號50所示之物均沒收。
被訴未經許可持有刀械部分無罪。
    事    實
一、甲○○為法務部調查局雲林縣調查站調查員，負責犯罪防制
    業務，為公務員。其明知可發射子彈具有殺傷力之各式槍砲
    、子彈，均屬槍砲彈藥刀械管制條例管制之違禁物，非經中
    央主管機關許可，不得製造、持有，竟未經許可，分別基於
    製造可發射子彈具有殺傷力改造槍枝之概括犯意與持有子彈
    之犯意，於：
    (一)民國（下同）84年至94年9月間，陸續於附表一所示時、
      地，以附表一所示之方式取得該附表所示狀態之槍枝，並
      陸續在雲林縣臺西鄉新興林姓友人（綽號：水利，已死亡
      ）所開設之雜貨店，以及其於93年間向不知情之高中同學
      陳世忠所借用之雲林縣斗南鎮○○路○ 段182 之1 號房屋
      等兩處地點，以車床、鑽床等工具及附表一所示之方式，
      連續將上開槍枝改造成如附表一所示之狀態。
    (二)87年某日，因其居住於雲林縣西螺鎮之同學林均益父親剛
      過世，欲報繳林均益父親所有之口徑0.22吋制式子彈20顆
      （即附表二編號23與編號50所示之物），遂自林均益之處
      收受該批子彈後而持有之。
    (三)89年某日，在雲林縣麥寮鄉某處，自擔任船員姓名年籍不
      詳之菲律賓華人處，收受部分未擊發而具有殺傷力之9mm
      制式90子彈（型號：MKE9P05 號）與部分已擊發之同型號
      彈殼共計58顆，並同時收受土造金屬彈殼共計2 顆後，分
      別持有之。復於同年內，即於收受持有後之半年間，陸續
      拆解上開具殺傷力之9mm 制式90子彈，將之分解成不具殺
      傷力之金屬彈殼與彈頭。
二、又甲○○明知進行打靶訓練時，擔任助教之人員，應將子彈
    如數交給射擊手，射擊完畢，應再將已擊發彈殼如數繳回，
    俾供清點子彈數量。詎其竟基於為自己不法所有之意圖，於
    96年7月27日下午2時許，於雲林縣調查站進行例行性打靶訓
    練之際，將上開9mm制式90子彈彈殼1顆，預先放入衣袋內，
    攜至雲林縣警察局斗南分局建國派出所靶場，並趁其擔任調
    查員蔡明志助教之機會，於領取完調查局所有、批號為MJIB
    -06號之制式子彈57顆後，將該批號之子彈1顆放入褲袋內，
    據為己有而侵占，未經許可持有該顆子彈。而後，另將其餘
    56顆子彈放置於架子上供蔡明志打靶使用，待蔡明志打靶完
    畢後，將其所攜帶之上開9mm 制式90子彈彈殼1 顆，混入蔡
    明志所擊發之56顆彈殼中，一併繳回。
三、於96年7月28日2時許，經司法警察持搜索票，對上開甲○○
    向陳世忠借用之房屋進行搜索，並扣得如附表二編號1至65
    所示之物；又經雲林縣調查站清查後，發現上開MKE9P05子
    彈彈殼1 顆，於同年8 月13日交與臺灣雲林地方法院檢察署
    檢察官扣案後，始得悉上情。
四、案經行政院海岸巡防署海洋巡防總局偵防查緝隊、雲林縣警
    察局報告臺灣雲林地方法院檢察署檢察官暨臺灣雲林地方法
    院檢察署檢察官自動檢舉偵查起訴。
    理  由
壹、認定事實之證據及理由：
一、程序方面：
(一)按被告以外之人於審判外之言詞或書面陳述，除法律有規定者
  外，不得作為證據，刑事訴訟法第159條第1項固有明文，惟被
  告以外之人於審判外之陳述，雖不符刑事訴訟法第159 條之1
  至第159條之4之規定，而經當事人於審判程序同意作為證據，
  法院審酌該言詞陳述或書面陳述作成時之情況，認為適當者，
  亦得為證據；當事人、代理人或辯護人於法院調查證據時，知
  有第159條第1項不得為證據之情形，而未於言詞辯論終結前聲
  明異議者，視為有前項之同意，同法第159條之5第1、2項亦分
  別定有明文。
(二)卷內陳世忠之警察詢問筆錄與檢察官訊問筆錄、證人歐正義、
  王朝進、蔡明志之檢察官訊問筆錄，以及內政部警政署刑事警
  察局刑鑑字第0960118527號槍彈鑑定書、內政部內授警字第
  0960871414號函、內政部警政署刑事警察局96年12月26日刑鑑
  字第0960177659號函、雲林縣警察局刀械鑑驗小組工作紀錄表
  、法務部調查局幹部訓練所射擊訓練須知與靶場安全守則、法
  務部調查局96年8 月21日調訓貳字第09600369240 號函等雖均
  屬於審判外之言詞或書面陳述，原則上不得作為證據，惟被告
  及辯護人於本院審判程序中，已分別表示同意作為證據或未於
  言詞辯論終結前聲明異議，法官審酌各該言詞及書面作成時之
  情況，認為適當，依上開規定，均得作為證據。
(三)又檢察官於96年10月28日與同年11月13日，分別提出司法警察
  林益源與王雲輝之職務報告，被告與辯護人對此均當庭主張屬
  於被告以外之人於審判外之言詞與書面陳述，為傳聞證據，應
  予以排除。經核，上開職務報告確實均屬於被告以外之人於審
  判外之言詞與書面陳述，屬傳聞證據，又均與刑事訴訟法第
  159 條之1 至第159 條之4 之規定不符，自應均予以排除。
二、實體方面：
(一)關於被告成立事實欄一所示犯行的認定：
  1.【事實欄一的扣案物品在被告向友人借用的處所查獲】
    有關事實欄一的扣案物品（包含附表一與附表二編號23 、
    25與50所示之物），均由司法警察在96年7 月28日2 時左右
    ，持本院所核發的96年度聲搜字第354 號搜索票，前往雲林
    縣斗南鎮○○路○ 段182 之1 號，即甲○○向陳世忠借用、
    為陳奕然所有的房屋內進行搜索，並且經被告同意夜間搜索
    後，在該處所扣得的物品，此部分的事實經被告在司法警察
    詢問與檢察官訊問時坦白承認（警卷第2-4 頁、96年度他字
    第847 號卷第13頁），也與陳世忠96年7 月30日司法警察詢
    問時的說法相同（96年度他字第847 號卷第49-51 頁、96年
    度偵字第3968號卷第82-83 頁），並且有搜索票、自願搜索
    同意書與搜索押筆錄各1 份（警卷第15- 19頁）可以佐證，
    應該可以認定，在此先予以說明。
  2.事實欄一(一)的部分：
    (1)就附表一編號1的部分：
      【被告偵查中已自白犯罪】
        被告在偵查中已經自白犯罪，分別在96年7 月28日司法
        警察詢問、檢察官訊問時，以及同年9 月14日檢察官訊
        問時，表示：附表一編號1 的槍枝是84年在斗六市火車
        站前麥當勞大樓模型店以新臺幣（下同）3 千6 百元購
        買的，這把槍是塑膠撞針容易損壞，因此將塑膠撞針改
        成銅製品撞針，原本的亞鉛合金槍管換成金屬槍管，被
        告是陸陸續續一直組合這把槍（警卷第5 頁、96年度他
        字第847 號卷第19-20 頁、96年度偵字第3968號卷第11
        0 頁）；也在96年11月7 日受命法官行準備程序時表示
        ：附表一編號1 的槍枝是在84年購買，當時購買時就是
        金屬滑套，整把槍是亞鉛合金金屬，幾乎跟真槍一樣，
        只是材質比較差（本院卷第68頁）。
      【有鑑定意見可以認定自白與事實相符】
        扣案附表一編號1 的槍枝經送內政部警政署刑事警察局
        進行鑑定，內政部警政署在96年8 月14日做成刑事警察
        局刑鑑字第0960118527號槍彈鑑定書（下稱鑑定書），
        其鑑定意見認定：附表一編號1 的槍枝是改造手槍，由
        仿WALTHER 廠PPK/S 型半自動手槍製造的槍枝，換裝土
        造金屬槍管而成，欠缺撞針，無法供擊發適用子彈使用
        ，認不具殺傷力（96年度偵字第3968號卷第52頁）。之
        後，再經檢察官以便簽詢問，經內政部另於96年9 月3
        日，以內授警字第0960871414號函（下稱內政部函），
        對於鑑定書的內容再次函覆說明，其函覆說明認定：附
        表一編號1 的槍枝是換裝土造金屬槍管而成的改造手槍
        ，但欠缺撞針，無法供擊發適用子彈使用，認不具殺傷
        力，認非屬槍砲彈藥刀械管制條例的管制槍枝，惟其換
        裝的土造金屬槍管，認屬內政部86年11月24日台（86）
        內警字第8670683 號公告的槍砲主要組成零件（96年度
        偵字第3968號卷第102 頁）。因此，附表一編號1 的槍
        枝，確實是以屬於槍砲主要零組件的土造金屬槍管加以
        替換，也有上面的鑑定書與回函可以證明，此部分的事
        實，應該可以認定。
      被告雖然在96年7 月28日檢察官訊問時表示曾經將附表
        一編號1 槍枝的塑膠滑套用金屬滑套加以替換，檢察官
        也起訴被告以更換金屬滑套的方式改造槍枝。但是在96
        年11月7 日的準備程序時被告表示，附表一編號1 的槍
        枝，原本就是金屬滑套（本院卷第68頁）。因此，受命
        法官再將附表一編號1 的槍枝送鑑定，並以函文就被告
        有關未更換金屬滑套的辯解，詢問內政部警政署刑事警
        察局。該局於96年12月26日以刑鑑字第0960177659 號
        函（下稱刑事警察局函）說明：該局在鑑定書中，鑑定
        結果七僅提及該槍枝是「換裝土造金屬槍管而成」之改
        造手槍，並未提及換裝金屬滑套（本院卷第98頁）。因
        此，雖然被告曾經在檢察官訊問時，曾經說過附表一編
        號1 的槍枝原來是塑膠滑套經過更換才變成金屬滑套，
        但是從刑事警察局函的說明來看，應該可以認定附表一
        編號1 的槍枝確實如被告準備程序所言，原來就是金屬
        滑套。
      所以，被告將附表一編號1原來沒有殺傷力的道具槍，
        以銅製撞針取代原先的塑膠撞針，再以屬於槍砲主要零
        組件的土造金屬槍管加以更換，應該可以認定被告在主
        觀上確實是出於製造可發射子彈具有殺傷力改造槍枝的
        犯意，已著手改造，僅因尚未完成，不具殺傷力而未遂
        。
    (2)附表一編號2的部分：
      【被告偵查中已自白犯罪】
        被告在偵查中已經自白犯罪，分別在96年7 月28日以及
        同年9 月14日檢察官訊問時表示：附表一編號2 的槍枝
        是貝瑞塔型道具槍，去斗六火車站前的模型店以6 千元
        的代價購買的，原本的亞鉛合金槍管改造成金屬的槍管
        ，原本90口徑槍管改成80口徑，也將原先較粗的鋼製撞
        針，換成較細之銅製撞針，改完後就無法擊發（96年度
        他字第847 號卷第19-20 頁、96年度偵字第3968號卷第
        111 頁）；也在96年11月7 日受命法官行準備程序時表
        示：附表一編號2 的槍枝是86年所購買，當時整枝都是
        合金做的，槍機的部分是塑膠槍機，撞針的部分本來是
        鋼鐵的，因為壞掉，所以拿一個銅條來替換（本院卷第
        68 頁） 。因此，這一部分的事實，被告已經在偵查中
        自白，並有檢察官的訊問筆錄可以證明。
      【有鑑定意見可以認定自白與事實相符】
        扣案附表一編號2 的槍枝經送內政部警政署刑事警察局
        進行鑑定，鑑定書的鑑定意見認定：附表一編號2的 槍
        枝是改造手槍，由仿BERETTA 廠92FS型半自動手槍製造
        的槍枝，換裝土造金屬槍管而成，撞針過短，無法供擊
        發子彈使用，認不具殺傷力（96年度偵字第3968號卷第
        52頁）。之後，再經檢察官以便簽詢問，經內政部函再
        次說明：附表一編號2 的槍枝是換裝土造金屬槍管而成
        的改造手槍，但撞針過短，無法供擊發子彈使用，認不
        具殺傷力，非屬槍砲彈藥刀械管制條例之管制槍枝，惟
        其換裝之土造金屬槍管，認屬內政部上開公告查禁之槍
        砲主要組成零件（96年度偵字第3968號卷第102 頁）。
        因此，附表一編號2 的槍枝，是用屬於槍砲主要零組件
        的土造金屬槍管加以替換而成，有鑑定書與回函可以證
        明，此部分的事實，應該可以認定。
      【被告的辯解不可採】
        被告在96年7 月28日檢察官訊問時雖然承認曾將原本的
        亞鉛合金槍管改造成金屬的槍管（96年度他字第847 號
        卷第19頁），但在同年11月7 日準備程序時就翻供，改
        稱：附表一編號2 的槍枝因為買回來後曾摔壞，而用水
        管與原先的合金的槍管接合加以修復，所以附表一編號
        2 的槍枝槍管前半部為水管，後半部為合金，並非整枝
        都是金屬槍管（本院卷第68頁）。因此，受命法官再將
        附表一編號2 的槍枝送鑑定，並以函文就被告有關槍管
        前半部為水管後半部為合金的辯解，詢問內政部警政署
        刑事警察局。刑事警察局函說明：經檢視槍枝之槍管，
        其外觀有明顯圈狀車造痕跡且與原廠製造之材質不符，
        並非將原廠槍管內阻鐵打通，故研判為換裝之土造金屬
        槍管（本院卷第98頁）。法官認為，被告在附表一編號
        2 的槍枝送鑑定前，即96 年7月28日檢察官訊問時，就
        先表示確實將附表一編號2 的槍枝，從原本亞鉛合金的
        槍管改造成金屬的槍管，被告當日的供述也與之後鑑定
        的結果相符；而且在鑑定結果出爐後，也就是同年9 月
        14日，檢察官再次提示槍枝給被告確認時，被告非但沒
        有更動改造金屬槍管的供詞，反而再表示是將原先90口
        徑的槍管，更改為80口徑的槍管。再者，如果將被告準
        備期日的辯解與其先前之供述合併觀察，附表一編號2
        的槍枝前半部應該是80口徑的水管槍管，後半部應該是
        原廠90口徑的合金槍管，而且經過被告以不同口徑槍管
        接合的痕跡應該顯而易見，才合情理。但受命法官再將
        附表一編號2 的槍枝送鑑定後，經鑑定機關刑事警察局
        檢視該槍的槍管，除了並未發現被告所說的接合痕跡之
        外，依被告的辯解應該至少槍管後半部材質會與原廠的
        材質相同，但刑事警察局函卻明確表示：附表一編號2
        的槍枝「外觀有明顯圈狀車造痕跡且與原廠製造之材質
        不符」。顯然被告在準備程序所做的辯解與事實不符，
        不足採信，應該以被告在檢察官訊問之時的說法較為可
        採。
      所以，被告將附表一編號2原無殺傷力的道具槍，以較
        細的銅製撞針取代原先較粗的鋼製撞針，再以屬於槍砲
        主要零組件的土造金屬槍管加以更換，應該可以認定被
        告在主觀上確實是出於製造可發射子彈具有殺傷力改造
        槍枝的犯意，而為事實欄一附表一編號2 的犯行，因換
        裝之撞針過短，無法擊發子彈而使其改造後之槍枝不具
        殺傷力。
    (3)附表一編號3的部分：
      被告在96年11月7 日受命法官行準備程序時表示：附表
        一編號3 的槍枝是在86年購買，原來的鋼製的撞針彈出
        來壞掉，後來有更換銅製的撞針（本院卷第69頁）；也
        分別在96年7 月28日警察詢問、檢察官訊問以及同年9
        月14日檢察官訊問之時分別表示：附表一編號3 的槍枝
        是在斗六市麥當勞模型店以5 千元的價格購買的，買回
        來後就慢慢改，是在臺西鄉新興林姓朋友（綽號：水利
        ）他家的雜貨店裡借他的工具改的（警卷第5 頁、96年
        度他字第847 號卷第頁第19頁、96年度偵字第3968號卷
        第110 頁）。
      【有鑑定意見可以佐證】
        扣案附表一編號3 的槍枝經送內政部警政署刑事警察局
        進行鑑定，鑑定書的鑑定意見認定：附表一編號3的 槍
        枝是改造手槍，由仿SIG SAUER 廠P220型半自動手槍製
        造的槍枝，車通金屬槍管內阻鐵而成，經檢視，槍機壁
        為金屬材質，外部以塑膠包覆，經裝填適用子彈（具彈
        頭直徑8.00㎜、重量4.34g） 試射，測得彈頭之發射速
        度為131 公尺/ 秒，計算其動能為37.4焦耳，換算其單
        位面積動能為70.0焦耳/ 平方公分等語（96年度偵字第
        3968號卷第52頁）。之後，再經檢察官以便簽詢問，內
        政部函再次說明：附表一編號3 之槍枝是換裝土造金屬
        槍機而成的改造手槍，單位面積動能超過20焦耳/ 平方
        公分，認具殺傷力，認屬槍砲彈藥刀械管制條例第4條
        第1 項第1 款後段的管制槍枝（96年度偵字第3968號卷
        第102 頁）。因此，附表一編號3 的槍枝是經過車通金
        屬槍管內的阻鐵，再用屬於槍砲主要零組件的土造金屬
        槍機加以替換而成，並且是具有殺傷力的管制槍枝，有
        鑑定書與回函可以證明，此部分的事實，也應該可以認
        定。
      【被告的辯解不可採】
        被告在96年11月7 日受命法官行準備程序時辯稱：附表
        一編號3 的槍枝購買當時槍管就已經是通的，這把槍買
        回來玩到最後，塑膠槍機破裂，槍機到目前為止還是塑
        膠的，且槍機仍舊是破裂的（本院卷第69頁）。因此，
        受命法官再將附表一編號3 的槍枝送鑑定，並以函文就
        被告有關沒有車通槍管以及槍機為塑膠材質的辯解，詢
        問內政部警政署刑事警察局，刑事警察局函再次確認：
        附表一編號3 的槍枝是車通金屬槍管內阻鐵並加裝金屬
        槍機壁而成，於前次送驗時，業已實際裝填適用子彈（
        彈頭直徑8.00㎜、重量4.34g） 試射，測得彈頭發射速
        度為131 公尺/ 秒，計算其動能為37.4焦耳，換算其單
        位面積動能為70.0焦耳/ 平分公分（本院卷第98頁）。
        法官認為，這樣的鑑定結果與被告的歷次說法核對，被
        告在準備程序時所謂沒有更動過槍管的說法，非但與之
        前鑑定書和內政部函的意見不符，再經受命法官用被告
        的辯解函詢鑑定機關的意見後，被告的說法和鑑定機關
        的函覆意見也完全沒有交集。反觀，被告在96年7 月28
        日檢察官訊問時表示：更換過槍管，將原來的合金槍管
        ，更換成鐵製槍管（96年度他字第847 號卷第19 頁）
        ；雖然在檢察官訊問時的說法，在改造的方式上與鑑定
        意見不同，但曾對於槍管進行過改造之說法則和鑑定的
        結果相同。所以，法官認為被告在檢察官訊問時的說法
        較可採信，被告應該確實曾經改造過附表一編號3槍 枝
        的槍管，但是因為年代久遠、槍枝數量眾多，以致於在
        檢察官訊問時，對於改造的方式，在記憶上產生落差。
        再者，有關槍機為塑膠材質的辯解，鑑定書已經明確指
        出附表一編號3 的槍枝，「經檢視，槍機壁為金屬材質
        ，外部以塑膠包覆」，而受命法官以被告的辯解再次函
        詢後鑑定機關後，刑事警察局函仍舊說明：附表一編號
        3 的槍枝是「加裝金屬槍機壁而成」；因此，被告所謂
        「槍機到目前為止還是塑膠的」的辯解，與鑑定意見或
        法官96年11月7 日準備程序當庭勘驗的結果：外部材質
        確為塑膠，並無不合之處。至於槍機是否破裂，附表一
        編號3 的槍枝經鑑定機關試射後，得以順利擊發，運作
        正常，具殺傷力，顯然槍機是否破裂根本不妨礙槍枝的
        殺傷力。
      所以，被告將附表一編號3原無殺傷力的道具槍，將鋼
        製撞針換裝成銅製撞針，並加裝金屬槍機壁，再車通金
        屬槍管內的阻鐵，應該可以認定被告在主觀上確實是基
        於製造可發射子彈具有殺傷力改造槍枝的犯意，而為犯
        罪事實欄一附表一編號3的犯行。
    (4)附表一編號4的部分：
      被告在96年11月7 日受命法官行準備程序時表示：附表
        一編號4 的槍枝是93年底，經由斗六飛狐模型店的歐老
        闆買入後換裝而成（本院卷第68頁）；也在同年7 月28
        日檢察官訊問時，表示附表一編號4 的槍是以7 、8 千
        元的價格買來的（96年度他字第847 號卷第16頁）。
      【有鑑定意見可以證明】
        扣案附表一編號4 的槍枝經送內政部警政署刑事警察局
        進行鑑定，鑑定書的鑑定意見認定：附表一編號4的 槍
        枝是改造步槍，由仿COLT廠AR15型自動步槍製造的槍枝
        ，換裝土造金屬槍機而成，擊發功能正常，可供擊發適
        用子彈使用，認具殺傷力（96年度偵字第3968號卷第52
        頁）。之後，再經檢察官以便簽詢問，內政部函再次說
        明：附表一編號4 的槍枝是換裝土造金屬槍機而成的改
        造步槍，擊發功能正常，認具殺傷力，屬槍砲彈藥刀械
        管制條例第4 條第1 項第1 款後段之管制槍枝。（95年
        度偵字第3968號卷第102 頁）。因此，附表一編號4的
        槍枝是用屬於槍砲主要零組件的土造金屬槍機加以替換
        而成，擊發功能正常並且具有殺傷力的事實，有鑑定書
        與回函可以證明，此部分的事實，也應該可以認定。
      【被告的辯解不可採】
        被告在96年11月7 日受命法官行準備程序時辯稱：附表
        一編號4 的槍枝是由不同槍枝的槍管與槍機所組合，因
        為前半部的槍管是8 釐米的，後半部的槍機只能用5.56
        口徑，所以口徑不合無法擊發子彈，原來槍機的質地脆
        弱，曾經掉到地上壞掉，被告再接合起來，並未更換過
        土造槍機（本院卷第69頁）。因此，受命法官再將附表
        一編號4 的槍枝送鑑定，並以函文就被告有關附表一編
        號4 的槍枝是由不同槍枝的槍管與槍機所組合以及槍管
        與槍機口徑不合等辯解，詢問內政部警政署刑事警察局
        ，刑事警察局函表示：經檢視，該槍枝槍機壁直徑9.4
        ㎜，非5.56㎜，槍管內徑7.9 ㎜，屬正常之範圍，認仍
        有適用之子彈可供擊發使用（本院卷第98頁）。因此，
        法官認為，如果依照被告的說法，附表一編4 槍枝的槍
        機曾經斷裂，經被告黏接修復而成，理應嚴重影響擊發
        的功能，但經過鑑定機關內政部警政署刑事警察局鑑定
        的結果，附表一編號4 的槍枝卻是擊發功能正常，可供
        擊發適用子彈使用，因而，被告的辯解是否可以採信，
        在此已經先讓人產生懷疑。另外，有關被告所謂前半部
        槍管是8 釐米口徑後半部槍機是5.56口徑，因口徑不合
        而無法順利擊發子彈的說法，也經過鑑定機關再一次檢
        視附表一編號4 的槍枝，明確表示附表一編號4 的槍枝
        槍機壁直徑9. 4㎜，槍管內徑7.9 ㎜，非如被告所辯解
        的5.56㎜口徑，而這種口徑大小的槍機與槍管，仍有適
        用的子彈可供擊發使用，顯然與被告的說法不同。被告
        所做的辯解明顯與鑑定的結果不符，不足採信。
      所以，被告將附表一編號4的道具槍，換裝土造金屬槍
        機，應該可以認定被告在主觀上確實是基於製造可發射
        子彈具有殺傷力改造槍枝的犯意，而為事實欄一附表一
        編號4 的犯行。
    (5)附表一編號5的部分：
      【被告在偵查中已自白犯罪】
        被告在偵查中已經自白犯罪，在96年7 月28日檢察官訊
        問時表示：附表一編號5 的槍枝是去斗六市向飛狐模型
        槍店歐先生向華山公司購買的，買來時槍管就是通的，
        動力是CO2 瓦斯，有將槍身左側的彈簧換成較硬的，也
        用車床鑽孔加大吹氣嘴，槍管的材質是銅管的，其他的
        地方都沒有改過。（96年度他字第847 號卷第17-18 頁
        ）；也在96年11月7 日受命法官行準備程序時說明：附
        表一編號5 的槍枝是在93年底11、12月購買的。
      【有鑑定意見可以認定自白與事實相符】
        扣案附表一編號5 的槍枝經送內政部警政署刑事警察局
        進行鑑定，鑑定書的鑑定意見認定：附表一編號5的 槍
        枝是氣體動力式槍枝，以小型高壓氣體鋼瓶內氣體為發
        射動力，經以金屬彈丸測試三次，其中彈丸（直徑8.00
        ㎜、重量2.10g） 最大發射速度為117 公尺/ 秒，計算
        其動能為14.3焦耳，換算其單位面積動能為28.6焦耳/
        平方公分（96年度偵字第3968號卷第52頁）。之後，再
        經檢察官以便簽詢問，內政部函再次說明：附表一編號
        5 的槍枝是氣體動力槍枝，經試射，單位面積動能超過
        20焦耳/ 平方公分，認具殺傷力，認屬槍砲彈藥刀械管
        制條例第4 條第1 項第1 款後段之管制槍枝（96年度偵
        字第3968號卷第102 頁）。因此，附表一編號5 的槍枝
        具有殺傷力的事實，有鑑定書與回函可以證明，此部分
        的事實，也應該可以認定。
      【被告的辯解不可採】
        被告雖然在偵查中已經自白犯罪，但是被告在96年11月
        7 日的準備程序中翻供，辯稱：他並沒有未換裝高硬度
        彈簧，附表一編號5 的槍枝有時候會彈性疲乏，槍枝的
        後面有螺絲可以調整彈簧的張力，他也沒有像起訴書所
        載有加大吹氣嘴（本院卷第70頁）。然而，本案是在96
        年9 月21日起訴移審時，受命法官先問被告：「有沒有
        收到起訴書？」被告答：「有。」法官再問被告「對犯
        罪事實有沒有瞭解？」被告再答：「有。」受命法官之
        後先對被告進行涉犯罪名與權利的告知，被告也對於受
        命法官所告知的事項表示瞭解後，受命法官再問：「你
        對檢察官起訴之犯罪事實，有沒有承認？」被告答：「
        我在檢察官訊問的時候，都有向檢察官承認了。」受命
        法官再向被告確認：「起訴書寫的你都有坦承？」被告
        再答：「是，但是關於犯罪事實二的第2 項的括弧30十
        字弓的這1 把，………，所以我並沒有基於持有這把十
        字弓的意思。」受命法官之後再問被告：「本件今天是
        送審，對於要不要羈押你，有何意見？」被告答：「這
        1 件大概是年輕的時候，不懂事，去觸犯一些法律，我
        不清楚，所以在檢察官訊問時，我都做說明，而且有一
        些檢察官不知道的也我都有講，配合調查，………。」
        因此，被告即便在案件起訴後，在受命法官面前的陳述
        仍舊是自白事實欄一(一)的犯行，所爭執與否認的，僅僅
        是在檢察官起訴被告未經許可持有刀械的部分。被告自
        己也提到有些部分是檢察官不知道，被告配合調查主動
        告知的，而事實欄一附表一編號5 有關如何改造的情節
        ，正是在偵查中由被告主動告知的。所以，法官認為，
        被告事後的辯解，不足採信。
      所以，被告將附表一編號5的空氣長槍槍身左側換裝高
        硬度彈簧，並替換銅製槍管，再以車床鑽大吹氣孔，應
        該可以認定被告在主觀上確實是基於製造可發射子彈具
        有殺傷力改造槍枝的犯意，而為事實欄一附表一編號5
        的犯行。
    (6)【被告於97年1月16日提出的陳述狀內容不可採信】
      對於事實欄一(一)的犯行，被告在偵查中做了許多自白或不
      利於己的陳述，但是這些說法，到了審判中，都由被告逐
      一推翻，前面已經說明。此外，被告在97年1 月10日最後
      1 次準備期日之後、審理期日之前，也就是同年月16日，
      提出1 份陳述狀，就犯罪事實欄一(一)的犯行再做出不同於
      以往的辯解。在這份陳述狀中，被告辯解的兩大重心在於
      「扣案的槍枝非被告所有」以及「海巡署人員栽贓誣陷」
      。
      陳述狀所謂「扣案的槍枝非被告所有」：
        「起訴書所載第一項之(一)(二)(三)三把道具槍（即附表一編
        號1-3之槍枝），與我在偵查庭中表示，係以水管來修
        理替換槍管，因為水管厚度較薄，與前述(一)(二)(三)之道具
        槍槍管厚度較厚有很大差異，與我之前的供述不符合，
        該三把道具槍應非我所修理的道具槍」；「起訴書所載
        第一項之(四)空氣長槍（即附表一編號4 之槍枝），經我
        檢視後，該槍有裝紅外線瞄準器，使用CO2 氣瓶為藍色
        字體，與我使用之「華山牌」黑色字體不同，且氣瓶上
        方之形體也不同，因此，該空氣槍並非我所有」；「起
        訴書所載第一項之(五)長槍（即附表一編號5 之槍枝），
        槍管有一阻鐵裝置，且該槍原先係零件分散並未組合」
        （本院卷第130-131頁） 。
      陳述狀所謂「海巡署人員栽贓誣陷」：
        「海巡人員不法侵入情形：(一)海巡人員於96年7月24日
        下午，駕駛車號末4 碼為9287偵防車，其中2 人侵入車
        庫中，為屋主陳世忠之表哥發現。(二)96年7 月28日上午
        8 時許，又有2 名海巡人員侵入車庫，為屋主陳世忠發
        覺，而當時我人正在刑大，後來我向海巡人員詢問是否
        有人回去車庫，他們後來向我表示是回去拿東西。(三)我
        在看守所時，因皮膚病與斗南鎮民鐘國彰同住一病房時
        ，經鐘某告訴我，早在96年7 月20日海巡人員便利用鐘
        某進入車庫中，並唆使鐘某提了1 袋東西放置車庫中，
        此種情形希望法官大人明察。」（本院卷第130-131 頁
        ）。
      法官無法採信被告這份陳述狀的內容，其理由如下：
        (甲)《被告首次出現在偵查中就表示以水管替換槍管的說
          法》
          遍查被告的偵查中筆錄，被告就事實欄一(一)的槍枝，
          在偵查中所做的說明，從來沒有向檢察官表示過是以
          「水管」修理槍管；在歷次的準備程序中，被告也從
          來沒有表示過在偵查中是向檢察官表示用水管修理槍
          管，只是是單純的在準備程序中改變說法，表示他是
          以水管的東西修理槍管。但是，在這份陳述狀中卻首
          次出現「與我在偵查庭中表示，係以水管來修理替換
          槍管」的說法，顯然跟事實不符。
        (乙)《被告已經多次檢視扣案槍枝，卻首次出現槍枝非其
          所有的說法》
          對於事實欄一(一)的槍枝，在偵查中檢察官分別在96年
          7 月28日與同年9 月14日的訊問中，提示給被告確認
          ，被告從未否認槍枝是他所有，有訊問筆錄可以證明
          。但被告除先提出這份陳述狀首次否認槍枝為其所有
          之外，也在提出這份陳述狀後的審理期日表示：「…
          ……，一直到地檢署製作偵訊筆錄時，提到這些物品
          也是以口頭讓我回憶，………」（本院卷第150 頁）
          ，被告的辯解顯然與事實不符。再者，受命法官提示
          槍枝供被告檢視的日期是在96年11月7 日，如果受命
          法官當時所提示的槍枝，並非被告所有及修理的槍枝
          ，被告蒙受這種不白之冤，理應當庭就鳴冤叫屈。然
          而，被告不但沒有當庭表示，反而就受命法官所提示
          的槍枝，一一說明。而且自該次準備程序結束之後，
          又歷經96年12月19日、97年1 月10日兩次的準備程序
          ，如果被告遭人如此誣陷，在這兩次的準備程序，被
          告也都應該為自己的清白有所表示，但被告竟都未向
          法官表示遭人構陷的情形，反而，在受命法官提示扣
          案槍枝長達兩個多月之後才又以陳述狀表示「經其檢
          視」發現槍枝非其所有，猛然驚覺的程度，也顯然與
          常情有違。基於以上的說明，被告所提出的這一份陳
          述狀有以上諸多與事實不符以及不合情理的地方，法
          官難以採信被告的說法。
    (7)綜合以上的說明，被告基於製造可發射子彈具有殺傷力改
      造槍枝的概括犯意而為事實欄一(一)的犯行，罪證明確，應
      可認定。
  2.事實欄一(二)的部分：
    (1)【被告偵查中已經自白犯罪】
      被告甲○○對事實欄一(二)的犯行，分別於96年7 月28日警
      察詢問與檢察官訊問時均坦白承認，表示：附表二編號23
      所示之物是點22的鳥槍子彈，與編號50相同是同一批子彈
      ，是87年其住西螺鎮之高中同學林均益父親過世後之遺物
      ，他送給我報繳的（警卷第5-6 頁、96年度他字第847 號
      卷第26、29頁）。
    (2)【有鑑定意見可以認定自白與事實相符】
      附表二編號23與編號50的子彈經送刑事警察局鑑定，鑑定
      書與內政部函都認定：附表二編號23與編號50的子彈係屬
      口徑0.22吋制式子彈，經試射，可擊發，具殺傷力，屬槍
      砲彈藥刀械管制條例第4 條第1 項第2 款之管制彈藥，此
      亦有該鑑定書與回函（96年度他字第847 號卷第53-54 頁
      、第103-104 頁）可以證明。
    (3)所以，被告的自白與事實相符，被告此部分的犯行應可認
      定。
  3.事實欄一(三)的部分：
    (1)【被告自白犯行】
      被告在96年10月19日受命法官行準備程序時自白犯行，表
      示：附表二編號25的子彈剛開始持有時是具有殺傷力的，
      因為覺得子彈放在車上危險，所以主動將子彈、彈殼分開
      ，火藥倒掉，持有時間至分解開期間大概半年，在89年間
      （本院卷第42頁）；也在96年7 月28日警察詢問與檢察官
      訊問時，被告分別表示了如犯罪事實欄一(三)所示的取得方
      式（警卷第5 頁、96年度他字第847 號卷第24-26 頁）。
    (2)【有鑑定意見可以認定自白與事實相符】
      附表二編號25的彈殼經送刑事警察局鑑定，鑑定書認定：
      57顆認均係口徑9 ㎜制式彈殼；貳顆，認均係土造金屬彈
      殼，有該鑑定書與內政部函可以證明（96年度偵字第3968
      號卷第53、103 頁）。
    (3)所以，被告的自白與事實相符，被告此部分之犯行應可認
      定。此外，附表二編號66所示1 個彈殼，據被告所述，是
      從89年間收受的50餘顆制式子彈拆解後的彈殼，而在96
      年7 月27日下午冒充打靶練習後的彈殼，混入回收的彈殼
      堆中，之後才經雲林縣調查站秘書王朝進提交給檢察官的
      ，因此，搜索時查扣的9mm 制式90子彈彈殼57顆，加上附
      表二編號66號所示的這1 個彈殼，被告原來在89年間收受
      的9mm 制式90子彈（型號：MKE9P05 號），就應該是58顆
      ，而非57顆，在此一併說明。
(二)關於被告成立事實欄二犯行的認定：
  1.【被告自白犯行】有關事實欄二的犯行，被告已經坦白承認
    （本院卷第41頁背面），並有法務部調查局所有編號
    MJIB-06 子彈以及型號MKE9P05 號彈殼各1 顆扣案可以證明
    。
  2.扣案編號MJIB-06 子彈是由警察在96年7 月28日2 時左右，
    持本院核發的96年度聲搜字第354 號搜索票，前往上述被告
    所借用的房屋內進行搜索，並且經被告同意夜間搜索後，在
    該處所扣得的物品，此部分的事實經被告在警察詢問與檢察
    官訊問時坦白承認（警卷第2-4 頁、96年度他字第847 號卷
    第13頁），也與陳世忠96年7 月30日司法警察詢問時的說法
    相同（96年度他字第847 號卷第49-51 頁、96年度偵字第
    3968號卷第82-83 頁），並且有搜索票、自願搜索同意書與
    搜索押筆錄各1 份（警卷第15-19 頁）可以佐證。上述型號
    MKE9P05 號的彈殼1 顆，經證人即雲林縣調查站秘書王朝進
    在檢察官訊問時具結表示：「（那天檢察官到你們槍械室，
    槍彈狀況如何？）那時我尚不知道我們局裡有幾批號的子彈
    ，因為每年都有領，我們局裡應該有3 種批號的子彈，但本
    案發生後，我有去找，從480 顆彈殼內發現，確實是有1 顆
    不是我們局裡的子彈彈殼，是MKE9P05 那1 顆。」，檢察官
    也當場表示該彈殼是本案證物，予以扣押（96年度偵字第
    3968號卷第15頁）。
  3.扣案編號MJIB-06 子彈經送內政部警政署刑事警察局進行鑑
    定，鑑定書與內政部函認定：送鑑制式90子彈壹顆，是口徑
    9 ㎜制式子彈，經試射，可擊發，具殺傷力，認屬上開條例
    第4 條第1 項第2 款之管制彈藥（96年度偵字第3968號卷第
    53、103 頁），也足以認定被告所侵占、未經許可持有的法
    務部調查局子彈，具有殺傷力。
  4.所以，被告的自白與事實相符，被告此部分的犯行應可認定
    。
貳、論罪科刑之部分
一、【新舊法的比較】
    按行為後法律有變更者，適用行為時之法律。但行為後之法
    律有利於行為人者，適用最有利於行為人之法律，現行刑法
    第2 條第1 項定有明文。中華民國刑法於被告事實欄一(三)的
    行為後，即94年1 月7 日修正，於94年2 月2 日公布，並於
    被告事實欄一(一)的行為後，即95年7 月1 日施行。是本件被
    告事實欄一(一)(三)的行為後，法律已有變更。現行刑法第2 條
    第1 項之規定，係規範行為後法律變更所生新舊法律比較適
    用之準據法，於新刑法施行後，應適用新刑法第2 條第1 項
    之規定，為「從舊從輕」之比較，其比較之結果，詳如附表
    三所示。
二、【被告觸犯的罪名、罪數】
    (一)被告事實欄一(一)的行為，附表一編號1 、2 所示均觸犯未
      經許可製造可發射子彈具有殺傷力之改造槍枝未遂罪，編
      號3 、4 觸犯未經許可製造可發射子彈具有殺傷力之改造
      槍枝既遂罪，編號5 觸犯未經許可製造可發射金屬彈丸具
      有殺傷力之改造槍枝既遂罪。被告先後5 次未經許可製造
      可發射金屬或子彈具殺傷力之改造槍枝的行為，法律規定
      的犯罪構成要件相同，時間緊接，手法也相同，足以認為
      被告在第1 次行為前，就有多次實施的概括犯意，是連續
      犯，應該依修正前刑法第56條規定，論以1 個槍砲彈藥刀
      械管制條例第8 條第1 項製造可發射子彈具殺傷力之改造
      槍枝罪，並依法加重其刑。
    (二)被告事實欄一(二)(三)的行為，是觸犯槍砲彈藥刀械管制條例
      第12條第4 項的未經許可持有子彈罪。
    (三)被告事實欄二的行為，是觸犯貪污治罪條例第4 條第1 項
      第1 款公務員侵占公有財物罪、槍砲彈藥刀械管制條例第
      12條第4 項的未經許可持有子彈罪。被告以侵占法務部調
      查局所有MJIB-06 子彈1 顆的1 個行為，同時觸犯貪污治
      罪條例第4 條第1 項第1 款公務員侵占公有財物罪與槍砲
      彈藥刀械管制條例第12條第4 項的未經許可持有子彈罪，
      為想像競合犯，應依刑法第55條，從一重之公務員侵占公
      有財物罪處斷。
    (四)事實欄一(一)(二)(三)與事實欄二的犯行，犯意均屬各別，應依
      修正前刑法第51條予以分論併罰。
三、【刑之加重減輕事由】
    (一)《被告事實欄二的犯行所得不正利益為5.85元，在5 萬元
      以下，情節輕微，應予減輕其刑》
      按犯貪污治罪條例第4 條至第6 條之罪，情節輕微，而其
      所得或所圖得財物或不正利益在5 萬元以下者，減輕其刑
      ，貪污治罪條例第12 條 第1 項定有明文。經查：
      1.法務部調查局96年8月21日調訓貳字第09600369240號函
        表示：本局採購制式90手槍子彈（編號MJIB-06） ，彈
        殼底部打印法務部調查局英譯縮寫「MJIB」（在12點位
        置）及製造年份（西曆）末2 位數字06（在6 點位置）
        ，每發單價為5.85元，並有該函檢附的罕特股份有限公
        司所開立，買受人為法務部調查局統一發票影本1 份在
        卷可憑，可以認定被告所侵占的MJIB-06 子彈單價確實
        為5.85元（96年度偵字第3968號卷第85-86 頁）。
      2.因而，被告公務員侵占的法務部調查局所有MJIB-06號
        子彈1 顆，價格為5.85元，其所得財物的價值在5 萬元
        以下，情節也輕微，應依貪污治罪條例第12條第1 項的
        規定減輕其刑。
    (二)《被告事實欄二的犯行不符自首的要件，不予減輕》
      被告另主張就事實欄二的犯行是經其向搜索的海巡署承辦
      人員自首，應依貪污治罪條例第8 條第1 項的規定減輕或
      免除其刑。經查：
      1.辯護人原先於96年10月19日請求詰問海巡署技士林益源
        ，表示「本案查扣現場他有在場，從交互詰問的過程中
        可以得知，海巡署人員到被告的場地，可以得知系爭查
        扣物的經過，在辦案人員尚未知悉前，應該是被告講出
        來的。」
      2.檢察官於提出林益源96年10月28日職務報告（本院卷第
        76頁），辯護人不接受該份職務報告，於96年11月7 日
        轉而請求詰問海巡署組主任王雲輝，表示「被告表示當
        初在搜索時，是海巡署帶隊人員王雲輝先到搜索現場，
        林益源是後來才到的，被告向王雲輝表示有1 個調查站
        的子彈，他放在什麼地方，在搜索人員還沒有發現，他
        就主動向搜索人員表示子彈的來源、所在，林益源是後
        來才到的，這份職務報告（按：指林益源的職務報告）
        沒有辦法表示全貌。請求傳訊王雲輝。」
      3.檢察官其後提出王雲輝96年11月13日職務報告（本院卷
        第79頁），被告方面不接受王雲輝這份職務報告，被告
        於96年12月19日準備期日表示「當天的狀況是凌晨1點
        30幾分時，王雲輝到我住處騎樓的馬路旁，我出去問他
        什麼事，他說有搜索票，他拿搜索票讓我看，他說對我
        的處所要進行搜索，我當時跟他說既然有搜索票，我會
        配合，但現在是晚上，先作讓我同意搜索的筆錄，王雲
        輝說好，那時候林益源還沒有到，大約5 分鐘後，才從
        前面車上來了另1 個人，王雲輝問我裡面有無違法的東
        西，我說裡面2 樓有1 把十字弓，還有前面袋子有1 顆
        今天打靶的子彈，那時候林益源還沒有來，到了1 點50
        幾分時，王雲輝說可否去看十字弓，我有帶他去看，下
        來後，林益源他們才從外面進來搜索，搜索結束後，已
        經3 點多，那時候檢察官才到場，到場後，檢察官才問
        我是否同意夜間搜索，我有同意，事後搜索筆錄、搜索
        提示是事後補做的，他們搜索完後，就把我帶到第二、
        第三現場，第一個現場查扣得東西，當時是整個帶回來
        。」辯護人因而堅持請求詰問證人王雲輝。
      4.本院於96年12月19日裁定「就辯護人聲請詰問證人王雲
        輝，首先要說明的是，準備程序中所作的證據裁定通常
        要根據傳聞證據。接著談自首，自首是一個積極的事實
        ，而從王雲輝的職務報告來看，顯然王雲輝已經從檢察
        官那邊充分瞭解被告這一方要求他到庭作證的待證事實
        ，而從這份職務報告不能看出這個證人能有效的證明自
        首這個積極的事實，本院因此認為透過詰問證人王雲輝
        ，以證明被告有自首這件事的可行性太低，沒有調查必
        要，聲請駁回。」
      5.綜合以上的說明，被告有無自首，欠缺證據證明，自不
        能以貪污治罪條例第8 條第1 項之規定減輕其刑。
四、【科刑】
    (一)被告沒有犯罪前科，此有被告前案紀錄表1件可證。
    (二)法官審酌：被告自86年1 月起，到本件犯行被查獲為止
      ，已擔任調查員10餘年，擔任調查員的期間，卻一直在進
      行著製造槍枝、持有子彈的犯罪，最後甚至侵占公有的子
      彈，黑白難分。本案所涉及的槍械、子彈，對於社會治
      安所可能帶來的危害，相當的鉅大，這也是槍砲彈藥刀械
      管制條例之所以要對於製造、持有槍砲、子彈的行為人，
      科以重刑的原因。被告在準備期日說：「我有把我自己工
      作複雜的背景，都老實交代，希望審判長可以審酌我以前
      工作在沿海，背景複雜，這些槍械我也不是改造要犯罪，
      或是要做不法的活動，完全是在工作時，當時也是無聊…
      …。」（本院卷第39頁背面）審判期日也說：「……50幾
      ，當時基於船員的好意，要讓我們作績效，當我們拿到這
      些東西，也找不到這些人，……我把具有殺傷力的子彈分
      解，也是當時灌輸給我的觀念，我絕對沒有要作殺傷力的
      子彈，如果我要為非作歹，倒不如把這些道具槍改成可以
      適用子彈的槍械，反而更方便。我當初的動機絕對沒有要
      更改道具槍具有殺傷力，甚至是拿出去為非作歹，請求
      審判長，我們當時在臺西、麥寮工作的複雜性，所交往人
      員的複雜性，對於我加入這個團體，也是可以做為參考。
      」（本院卷第155 頁）法官不能理解被告這種苦衷，作為
      1 個調查員，竟會因為做了查緝犯罪的工作，而讓自己犯
      了罪，進而以這種理由要求法官諒解；法官也不能理解被
      告排解煩悶、消遣的娛樂，竟會是改造槍械來增加社會治
      安的威脅性。雖然被告在偵查中對於事實欄一(一)的犯行
      ，大部分都能坦承犯行，但是到審判中，就製造槍枝的部
      分，卻不斷地翻供，甚至提出陳述狀杜撰遭到查緝的海巡
      人員栽槍的說法，犯罪後的態度實在不好。
    (三)因此，基於上面的理由，法官認為對於被告事實欄一(一)
      (二)(三)的犯行，應該分別量處如主文所宣告的刑度，再就罰
      金刑部分，分別依比較刑法第42條新舊法的結果，宣告易
      服勞役的折算標準。對於事實欄二的犯行量處如主文所
      宣告的刑度，又依貪污治罪條例第17條規定，應併予宣告
      褫奪公權，考量其藉公權謀取公有財物，不適於行使公權
      ，因而褫奪公權6 年。
    (四)事實欄一(三)未經許可持有子彈的被告犯行，犯罪的時間是
      在96年4 月24日以前，合於減刑的要件，應依中華民國九
      十六年罪犯減刑條例第2 條第1 項第3 款、第7 條的規定
      減刑，且宣告罰金易服勞役的折算標準，並與上述不能減
      刑的部分，定應執行之有期徒刑為12年。
五、【沒收】
    (一)扣案如附表一編號3、4、5所示的槍枝，均具有殺傷力，
      屬於槍砲彈藥刀械管制條例第4條第1項第1款後段的管制
      槍枝，也都屬於違禁物，業已說明如上，應依刑法第38條
      第1項第1款規定宣告沒收。
    (二)扣案如附表一編號1、2所示的槍枝，其中槍管的部分是土
      造金屬槍管，屬於內政部86年11月24日台（86）內警字第
      86 70683號公告之槍砲主要組成零件，為違禁物，業已說
      明如上，應依刑法第38條第1項第1款規定宣告沒收。至於
      附表一編號1 、2 所示槍枝的其餘部分，是供被告製造可
      發射子彈具有殺傷力改造槍枝的犯罪所用，且為被告所有
      ，並與上述土造金屬槍管的部分相互結合，自然應依刑法
      第38 條 第1 項第2 款規定宣告沒收為宜。
    (三)扣案如附表二編號23與50所示之物，均是口徑0.22吋制式
      子彈具有殺傷力，屬於管制彈藥，為違禁物；附表二編號
      21所示之物是口徑9mm制式子彈，屬於管制彈藥，亦屬於
      違禁物。但附表二編號21的子彈1顆、編號23的子彈1顆與
      附表二編號50中的6顆子彈，經過採樣試射後，都已無殺
      傷力，非違禁物，僅就附表二編號50未擊發的13顆部分，
      依刑法第38條第1項第1款規定宣告沒收。
    (四)又附表二編號17、18、25、66所示之物，雖然屬於供被告
      犯罪所用，但因為不是違禁物，依刑法第38條第3項規定
      意旨，可以不沒收；至於，附表二其他上面沒有說明的部
      分，因為不能證明與本案犯罪有任何關連性，所以不用宣
      告沒收，而且被告在96年10月19日受命法官準備程序時表
      示：「（問：關於被告所有的扣案物，如果法院最後沒有
      宣告沒收，被告要領回去，還是要拋棄？）我覺得要拋棄
      ；（問：你的意思是要拋棄？）對，拋棄。」（本院卷第
      42 頁 背面）因而，在執行的時候，也不用發還給被告，
      在此一併說明。
    (五)至於被告侵占法務部調查局所有的子彈1 顆，因為已經扣
      押，且經試射而不存在，所以不必再追繳沒收。
參、【不另為無罪宣告部分】
一、檢察官主張被告另外基於製造子彈之犯意，於86年某日，在
    臺西鄉新興林姓友人處，以車床車金屬彈殼，安裝彈頭，欲
    進一步改造成具殺傷力的子彈2 顆，但至查獲為止尚未改造
    完成而未遂。因而，認定被告涉有槍砲彈藥刀械管制條例第
    12條第5 項、第1 項未經許可製造子彈未遂罪嫌。
二、刑事訴訟法第154 條第2 項規定，犯罪事實應依證據認定之
    ，無證據不得認定犯罪事實。第161 條第1 項規定，檢察官
    就被告犯罪事實，應負舉證責任，並指出證明之方法。第
    154條第1 項規定，被告未經審判證明有罪確定前推定其為
    無罪。
三、被告在96年10月19日的準備程序完全否認檢察官所主張此部
    分犯行（本院卷第41頁背面），而遍查本案扣案物品清單都
    無從發現檢察官起訴意旨所指的子彈2顆究竟是何者；再以
    被告於偵查中的供述加以核對，也沒有發現與檢察官此部分
    起訴意旨相符的說法。因此，在欠缺其他證據的情況下，應
    該認為此部分的犯行不能證明。然而，檢察官認為此部分的
    犯行與上述事實欄一(一)業已論罪科刑的部分有想像競合犯之
    裁判上一罪關係，因此不另為無罪宣告。
肆、【無罪宣告部分】
一、檢察官又主張被告於93年某日，在上述被告所借用的房屋內
    ，發現十字弓1把，竟基於持有刀械之犯意，未經許可而持
    有之。因而，認定被告涉有槍砲彈藥刀械管制條例第14條第
    3 項未經許可持有刀械的罪嫌。
二、對於此部分的犯行，被告自警察詢問到檢察官訊問乃至於法
    官訊問時，都堅持扣案的十字弓不是他所有，在他借用該處
    房屋時，十字弓就放置在該處，發現時曾碰過1 次，之後就
    都一直放在那裡沒有去動，因此，警察查獲時上面也有灰塵
    （警卷第4 頁、96年度他字第847 號卷第15頁、本院卷第42
    頁背面）。負責查緝的海巡署技士林益源在檢察官訊問時，
    表示：扣案的十字弓查獲時上面確實是有灰塵的（96年度他
    字第847 號卷第16頁）。因此，被告確實可能在發現扣案的
    十字弓後，將十字弓取下確認後再放回原處，才致使十字弓
    於查獲時上面覆蓋灰塵，在欠缺其他證據的情況下，沒有辦
    法認定被告在主觀上有未經許可持有刀械的犯意，此部分的
    犯行不能證明，自應為無罪的宣告。
伍、適用的法律：(一)刑事訴訟法第299條第1項前段、第301條第
    1項，(二)槍砲彈藥刀械管制條例第8條第1項、第12條第4項，
    (三)貪污治罪條例第4 條第1 項第1 款、第12條第1 項、第17
    條，(四)刑法第2 條第1 項前段、但書、第11條前段、第38條
    第1 項第1 款、第2 款、第42條第3 項前段、第37條第2 項
    、第55條、第51條第7 款，修正前刑法第56條、第42條第2
    項但書、第3 項、第51條第5 款，(五)中華民國九十六年罪犯
    減刑條例第2 條第1 項第3 款、第7 條。
本案經檢察官乙○○到庭執行職務
中    華    民    國    97    年    2     月    15    日
            刑事第三庭    審判長法  官  林  輝  煌
                                法  官  陳  銘  壎
                                法  官  李  貞  瑩
以上正本證明與原本無異。
如不服本判決，應於送達後10日內向本院提出上訴狀（須附繕本
），上訴於臺灣高等法院臺南分院。上訴書狀應敘述具體理由。
上訴書狀未敘述上訴理由者，應於上訴期間屆滿後20日內補提理
由書（須附繕本）於本院。
                                書記官  林  珮  儒
中    華    民    國    97    年    2     月    21    日
附錄本案論罪科刑法條全文：
槍砲彈藥刀械管制條例
第8條
未經許可，製造、販賣或運輸鋼筆槍、瓦斯槍、麻醉槍、獵槍、
空氣槍或第4條第1項第1款所定其他可發射金屬或子彈具有殺傷
力之各式槍砲者，處無期徒刑或5年以上有期徒刑，併科新臺幣1
千萬元以下罰金。
未經許可，轉讓、出租或出借前項所列槍枝者，處 5 年以上有期
徒刑，併科新臺幣 1 千萬元以下罰金。
意圖供自己或他人犯罪之用，而犯前二項之罪者，處無期徒刑或
 7 年以上有期徒刑，併科新臺幣 1 千萬元以下罰金。
未經許可，持有、寄藏或意圖販賣而陳列第 1 項所列槍枝者，處
 3年以上10年以下有期徒刑，併科新臺幣700萬元以下罰金。
第 1 項至第 3 項之未遂犯罰之。
第12條
未經許可，製造、販賣或運輸子彈者，處 1 年以上 7 年以下有
期徒刑，併科新臺幣 500 萬元以下罰金。
未經許可，轉讓、出租或出借子彈者，處 6 月以上 5 年以下有
期徒刑，併科新臺幣 300 萬元以下罰金。
意圖供自己或他人犯罪之用，而犯前二項之罪者，處 3 年以上
10 年以下有期徒刑，併科新臺幣 700 萬元以下罰金。
未經許可，持有、寄藏或意圖販賣而陳列子彈者，處 5 年以下有
期徒刑，併科新臺幣 300 萬元以下罰金。
第 1 項至第 3 項之未遂犯罰之。
貪污治罪條例
第4條
有下列行為之一者，處無期徒刑或 10 年以上有期徒刑，得併科
新臺幣 1 億元以下罰金：
一  竊取或侵占公用或公有器材、財物者。
二  藉勢或藉端勒索、勒徵、強占或強募財物者。
三  建築或經辦公用工程或購辦公用器材、物品，浮報價額、數
量、收取回扣或有其他舞弊情事者。
四  以公用運輸工具裝運違禁物品或漏稅物品者。
五  對於違背職務之行為，要求、期約或收受賄賂或其他不正利
益者。
前項第 1 款至第 4 款之未遂犯罰之。
第17條
犯本條例之罪，宣告有期徒刑以上之刑者，並宣告褫奪公權。
附表一
┌────┬───────┬──────────┬────────┬───────┬────────┐
│  編號  │槍枝名稱及管制│取得時間、地點與方式│取得時之槍枝狀態│  改造之方式  │改造後之槍枝狀態│
│        │編號          │                    │                │              │                │
├────┼───────┼──────────┼────────┼───────┼────────┤
│        │仿WALTHER廠PPK│84年某日，以新臺幣（│槍枝為塑膠撞針、│將塑膠撞針換裝│因撞針脫落而不具│
│        │/S半自動手槍之│下同）3 千6 百元之價│金屬滑套與亞鉛合│成銅製撞針，亞│殺傷力。        │
│        │道具槍1把（槍 │格，於斗六火車站之麥│金槍管，不具殺傷│鉛合金槍管則以│                │
│   1    │枝管制編號    │當勞大樓內，自某不知│力。            │係屬槍砲主要零│                │
│        │:0000000000） │名模型店購入。      │                │組件之土造金屬│                │
│        │              │                    │                │槍管改造。    │                │
│        │              │                    │                │              │                │
│        │              │                    │                │              │                │
├────┼───────┼──────────┼────────┼───────┼────────┤
│        │仿BERETTA廠92F│於86年某日，以6千元 │槍枝為鋼製撞針、│將較粗之鋼製撞│因換裝之撞針過短│
│        │S型半自動手槍 │之價格，自編號1之模 │與90口徑之合金槍│針換裝成較細銅│無法擊發子彈而不│
│   2    │之道具槍1把（ │型店購入。          │管，不具殺傷力。│製撞針，並將90│具殺傷力。      │
│        │含彈匣，槍枝管│                    │                │口徑之合金槍管│                │
│        │制編號：110226│                    │                │以80口徑係屬槍│                │
│        │357 ）        │                    │                │砲主要零組件之│                │
│        │              │                    │                │土造金屬槍管改│                │
│        │              │                    │                │造。          │                │
├────┼───────┼──────────┼────────┼───────┼────────┤
│        │仿SIG SAUER廠P│於86年某日，以5千元 │槍枝為鋼製撞針、│將鋼製撞針換裝│可擊發子彈具殺傷│
│        │220型半自動手 │之價格，自編號1之模 │塑膠槍機與附有阻│成銅製撞針，並│力              │
│   3    │槍之道具槍1把 │型店購入。          │鐵之金屬槍管，不│加裝金屬槍機壁│                │
│        │（槍枝管制編號│                    │具殺傷力。      │，再車通金屬槍│                │
│        │：0000000000；│                    │                │管內之阻鐵。  │                │
│        │含制式彈匣1個 │                    │                │              │                │
│        │）            │                    │                │              │                │
├────┼───────┼──────────┼────────┼───────┼────────┤
│        │仿COLT廠AR-15 │於93年12月底，以約7 │不具殺傷力。    │換裝土造金屬槍│可供擊發適用子彈│
│        │型自動步槍製造│、8千元之價格，請雲 │                │機。          │使用，具殺傷力。│
│        │之道具槍1把（ │林縣斗六市「飛狐模型│                │              │                │
│   4    │槍枝管制編號：│玩具店」之老闆歐正義│                │              │                │
│        │0000000000）  │代為購入。          │                │              │                │
│        │              │                    │                │              │                │
│        │              │                    │                │              │                │
├────┼───────┼──────────┼────────┼───────┼────────┤
│        │ARMOTECH F6040│於93年11、12月間某日│槍管已通，以CO2 │將槍身左側換裝│以小型高壓氣體鋼│
│        │272 空氣長槍1 │，以約7、8千元之價格│瓦斯為發射動力，│高硬度之彈簧，│瓶內氣體為發射動│
│   5    │支（槍枝管制編│，向雲林斗六市「飛狐│不具殺傷力。    │並替換成銅製槍│力，可發射金屬彈│
│        │號：0000000000│模型玩具店」之老闆歐│                │管，再以車床鑽│丸，具殺傷力。  │
│        │）            │正義購。            │                │大吹氣孔。    │                │
│        │              │                    │                │              │                │
└────┴───────┴──────────┴────────┴───────┴────────┘
附表二
┌──┬───────────────┬──────────────────┐
│編號│     扣  案  物  品           │      備                 註         │
├──┼───────────────┼──────────────────┤
│ 1  │ 十字弓乙枝                   │ 具殺傷力，為違禁物品               │
├──┼───────────────┼──────────────────┤
│ 2  │ AR15步槍921981乙支           │ 具殺傷力，管制編號0000000000       │
├──┼───────────────┼──────────────────┤
│ 3  │ A15空氣步槍528083乙支        │ 不具殺傷力，管制編號0000000000     │
├──┼───────────────┼──────────────────┤
│ 4  │ 空氣長槍ARMOTECH F0000000乙支│ 具殺傷力，管制編號0000000000       │
├──┼───────────────┼──────────────────┤
│ 5  │ 土造SP100長槍（貼有證物標籤）│不具殺傷力，管制編號0000000000      │
│    │ 乙支                         │                                    │
├──┼───────────────┼──────────────────┤
│ 6  │SP100木製槍托長槍（貼有證物標 │係木質槍身，非屬查禁物              │
│    │籤）乙支                      │                                    │
├──┼───────────────┼──────────────────┤
│ 7  │槍身ARMOTECH00000000乙支      │氣動式槍枝之槍身後半段，非屬查禁物  │                                │
├──┼───────────────┼──────────────────┤
│ 8  │槍身ARMOTECH00000000乙支      │認係氣動式槍枝之槍身後半段，非屬查禁│
│    │                              │物                                  │
├──┼───────────────┼──────────────────┤
│ 9  │長槍槍身（黑色）乙支          │非違禁物                            │
├──┼───────────────┼──────────────────┤
│ 10 │SMITH&WESSON MODEL SW40F手槍（│不具殺傷力，管制編號0000000000      │
│    │含彈匣）乙支                  │                                    │
├──┼───────────────┼──────────────────┤
│ 11 │SIG-SAUER手槍（含彈匣）乙支   │具殺傷力，管制編號0000000000        │
├──┼───────────────┼──────────────────┤
│ 12 │CARL WALTER WAFFENFABRIK7.05mm│不具殺傷力，管制編號0000000000，惟其│
│    │手槍（含制式彈匣1 個，起訴書在│換裝之土造金屬槍管，係槍砲主要組成零│
│    │編號36又重複表列）乙支        │件                                  │
├──┼───────────────┼──────────────────┤
│ 13 │PIETRO-BERETTA手槍（含彈匣）乙│不具殺傷力，管制編號0000000000，惟其│
│    │支                            │換裝之土造金屬槍管，係槍砲主要組成零│
│    │                              │件                                  │
├──┼───────────────┼──────────────────┤
│ 14 │WEI-ETECH手槍（含彈匣）乙支   │不具殺傷力，管制編號0000000000      │
├──┼───────────────┼──────────────────┤
│ 15 │POLIZIA-DISTATO改造手槍（含彈 │不具殺傷力，管制編號0000000000      │
│    │匣）乙支                      │                                    │
├──┼───────────────┼──────────────────┤
│ 16 │SMITH&WESSON改造左輪手槍乙支  │不具殺傷力，管制編號0000000000      │
├──┼───────────────┼──────────────────┤
│ 17 │車床1台                       │非違禁物                            │
├──┼───────────────┼──────────────────┤
│ 18 │鑽床1台                       │非違禁物                            │
├──┼───────────────┼──────────────────┤
│ 19 │磨砂機1台                     │非違禁物                            │
├──┼───────────────┼──────────────────┤
│ 20 │車床固定架2台                 │非違禁物                            │
├──┼───────────────┼──────────────────┤
│ 21 │制式90子彈（MJIB-06）1顆      │屬口徑9mm制式子彈，為管制彈藥，業經 │
│    │                              │試射，已非違禁物                    │
├──┼───────────────┼──────────────────┤
│ 22 │制式步槍子彈（SL-45）1顆      │屬口徑7.62制式制式步槍彈，經試射，無│
│    │                              │法擊發，不具殺傷力。                │
├──┼───────────────┼──────────────────┤
│ 23 │點22子彈（U）1顆              │屬口徑0.22吋制式子彈，為管制彈藥，業│
│    │                              │經試射，已非違禁物                  │
├──┼───────────────┼──────────────────┤
│ 24 │制式90彈頭21顆                │均係口徑9mm制式金屬彈頭，非屬槍砲主 │
│    │                              │要組成零件                          │
├──┼───────────────┼──────────────────┤
│ 25 │制式90彈殼59顆                │分係口徑9mm制式彈殼57顆及土造金屬彈 │
│    │                              │殼2顆，均非違禁物                   │
├──┼───────────────┼──────────────────┤
│ 26 │改造彈頭4顆                   │均係土造金屬彈頭，非違禁物          │
├──┼───────────────┼──────────────────┤
│ 27 │改造子彈（含彈頭、殼）4顆     │分係金屬彈殼組合直徑8.0+0.5mm鋼珠2顆│
│    │                              │、金屬彈殼組合直徑8.0mm鋼珠1顆及金屬│
│    │                              │彈殼組合直徑7.9mm金屬彈頭1顆，經試射│
│    │                              │，均無法擊發，不具殺傷力，非屬違禁物│
├──┼───────────────┼──────────────────┤
│ 28 │制式長槍彈殼17顆              │分係土造金屬彈殼13顆、土造金屬彈殼3 │
│    │                              │顆（具口徑0.27吋之建築工業用彈）及金│
│    │                              │屬棒1顆，均非違禁物                 │
├──┼───────────────┼──────────────────┤
│ 29 │拋棄式彈殼60顆                │均係金屬彈殼，非違禁物              │
├──┼───────────────┼──────────────────┤
│ 30 │霰彈鋼珠1包                   │非違禁物                            │
├──┼───────────────┼──────────────────┤
│ 31 │鋼珠1包                       │非違禁物                            │
├──┼───────────────┼──────────────────┤
│ 32 │工業用子彈77顆                │均係口徑0.27吋之建築工業用彈，不具金│
│    │                              │屬彈頭，均不具殺傷力，非違禁物      │
├──┼───────────────┼──────────────────┤
│ 33 │底火1包                       │均係底火片，非違禁物                │
├──┼───────────────┼──────────────────┤
│ 34 │手槍槍身3支                   │均屬金屬槍身，非違禁物              │
├──┼───────────────┼──────────────────┤
│ 35 │滑套3個（起訴書誤載為滑套2個）│均係金屬滑套（內不含槍機），非違禁物│
├──┼───────────────┼──────────────────┤
│ 36 │彈匣5個                       │分係金屬彈匣4個、氣動式槍枝用之金屬 │
│    │                              │彈匣1 個，非屬查禁物                │
├──┼───────────────┼──────────────────┤
│ 37 │土造短槍管3支                 │分係金屬管2支及氣動式槍枝用金屬槍管1│
│    │                              │支，均非違禁物                      │
├──┼───────────────┼──────────────────┤
│ 38 │土造長槍管7支                 │均係金屬管，非違禁物                │
├──┼───────────────┼──────────────────┤
│ 39 │瓦斯鋼瓶49瓶                  │均非違禁物                          │
├──┼───────────────┼──────────────────┤
│ 40 │彈簧14條                      │均非違禁物                          │
├──┼───────────────┼──────────────────┤
│ 41 │火藥1 盒                      │非違禁物                            │
├──┼───────────────┼──────────────────┤
│ 42 │鑽頭36支                      │非違禁物                            │
├──┼───────────────┼──────────────────┤
│ 43 │銅條23條                      │非違禁物                            │
├──┼───────────────┼──────────────────┤
│ 44 │霰彈銅彈殼1顆                 │係土造金屬彈殼，非違禁物            │
├──┼───────────────┼──────────────────┤
│ 45 │步槍槍機1個                   │係金屬槍機，非違禁物                │
├──┼───────────────┼──────────────────┤
│ 46 │長刀1支                       │非違禁物                            │
├──┼───────────────┼──────────────────┤
│ 47 │長劍1支                       │非違禁物                            │
├──┼───────────────┼──────────────────┤
│ 48 │短劍1支                       │非違禁物                            │
├──┼───────────────┼──────────────────┤
│ 49 │霰彈彈殼（已擊發）1顆         │認係制式霰彈彈殼，非違禁物          │
├──┼───────────────┼──────────────────┤
│ 50 │點22子彈19顆（餘13顆未擊發）  │均係口徑0.22吋制式子彈，與編號23均屬│
│    │                              │同型號子彈，經採樣6顆試射後，具殺傷 │
│    │                              │力，屬管制彈藥。業經採樣試射之部分，│
│    │                              │已無殺傷力，非違禁物，無庸沒收，應予│
│    │                              │沒收未擊發之13顆。                  │
├──┼───────────────┼──────────────────┤
│ 51 │改造彈頭7顆                   │均係金屬彈頭，非違禁物              │
├──┼───────────────┼──────────────────┤
│ 52 │改造彈殼（含半成品）97顆（起訴│分係金屬彈殼70顆、土造金屬彈殼14顆、│
│    │書誤載為98顆，其中2顆應係同一 │金屬管8顆、土造金屬彈殼半成品2顆、土│
│    │非制式彈殼之上下兩段）        │造金屬彈殼3顆（具口徑0.27吋之建築工 │
│    │                              │業用彈），均非違禁物                │
├──┼───────────────┼──────────────────┤
│ 53 │銅條32條                      │非違禁物                            │
├──┼───────────────┼──────────────────┤
│ 54 │改造槍機半成品1個             │係氣動式槍枝用之金屬撞鐵，非違禁物  │
├──┼───────────────┼──────────────────┤
│ 55 │步槍槍機組1組                 │分係氣動式槍枝之槍身前半段、金屬護弓│
│    │                              │、金屬管，非違禁物                  │
├──┼───────────────┼──────────────────┤
│ 56 │滑套1個                       │非違禁物                            │
├──┼───────────────┼──────────────────┤
│ 57 │鑽頭19個                      │非違禁物                            │
├──┼───────────────┼──────────────────┤
│ 58 │彈簧28條                      │非違禁物                            │
├──┼───────────────┼──────────────────┤
│ 59 │改造工具1批                   │非違禁物                            │
├──┼───────────────┼──────────────────┤
│ 60 │鋼鋸1把                       │非違禁物                            │
├──┼───────────────┼──────────────────┤
│ 61 │護目鏡1個                     │非違禁物                            │
├──┼───────────────┼──────────────────┤
│ 62 │車床金屬屑（車床上殘留）1包   │非違禁物                            │
├──┼───────────────┼──────────────────┤
│ 63 │長槍槍帶3只                   │非違禁物                            │
├──┼───────────────┼──────────────────┤
│ 64 │工具箱1組                     │非違禁物                            │
├──┼───────────────┼──────────────────┤
│ 65 │試射木板（有試射痕跡）1片     │非違禁物                            │
├──┼───────────────┼──────────────────┤
│ 66 │MKE9P05彈殼1個                │非違禁物                            │
└──┴───────────────┴──────────────────┘
附表三
┌────────┬────────┬────────┬────────┐
│法        條    │修正前規定      │修正後規定      │新舊法之適用    │
├────────┼────────┼────────┼────────┤
│刑法第56條      │連續數行為而犯同│已刪除。        │(一)適用舊法。    │
│連續犯          │一罪名者，以一罪│                │(二)被告於本案係基│
│                │論。但得加重其刑│                │於概括犯意而為5 │
│                │至二分一。      │                │次未經許可製造可│
│                │                │                │發射子彈或金屬具│
│                │                │                │有殺傷力之改造槍│
│                │                │                │枝行為，依修正前│
│                │                │                │刑法第56條規定，│
│                │                │                │應以一罪論，並加│
│                │                │                │重其刑，於適用新│
│                │                │                │法時應分論併罰，│
│                │                │                │修正後刑法之規定│
│                │                │                │並非較有利於被告│
│                │                │                │，依刑法第2 條第│
│                │                │                │1項 前段規定，仍│
│                │                │                │應適用修正前刑法│
│                │                │                │第56條規定。    │
├────────┼────────┼────────┼────────┤ ├────────┼────────┼────────┼────────┤
│刑法第42條易服勞│罰金應於裁判確定│罰金應於裁判確定│一易服勞役之折算│
│役部分          │後2個月內完納。 │後2個月內完納。 │標準應適用新法，│
│                │期滿而不完納者，│期滿而不完納者，│易服勞役之期限則│
│                │強制執行。其無力│強制執行。其無力│應適用舊法。    │
│                │完納者，易服勞役│完納者，易服勞役│二【易服勞役之折│
│                │。              │。但依其經濟或信│算標準應適用新法│
│                │易服勞役以1元上 │用狀況，不能於2 │】本件被告為事實│
│                │3 元以下，折1日 │個月內完納者，得│欄一(一)未經許可製│
│                │。但勞役期限不得│許期滿後1年內分 │造槍枝及事實欄一│
│                │逾6個月。       │期繳納。遲延1期 │(三)未經許可持有子│
│                │罰金總額折算逾6 │不繳或未繳足者，│彈行為時之易服勞│
│                │個月之日數者，以│其餘未完納之罰金│役折算標準，應以│
│                │罰金總額與6個月 │，強制執行或易服│銀元100 元至300 │
│                │之日數比例折算。│勞役。          │元折算為1 日，經│
│                │科罰金之裁判，應│依前項規定應強制│依現行法規所定貨│
│                │依前2 項之規定，│執行者，如已查明│幣單位折算新台幣│
│                │載明折算1 日之額│確無財產可供執行│條例第2 條規定換│
│                │數。            │時，得逕予易服勞│算為新臺幣後，應│
│                │易服勞役不滿1日 │役。            │以新臺幣300 元至│
│                │之零數，不算。  │易服勞役以新臺幣│900 元折算為1 日│
│                │易服勞役期內納罰│1,000 元、2,000 │，修正後則以新臺│
│                │金者，以所納之數│元或3,000 元折算│幣1,000 元、    │
│                │，依裁判所定之標│1 日。但勞役期限│2,000 元、3, 000│
│                │準折算，扣除勞役│不得逾1 年。    │元折算1 日，修正│
│                │之日期。        │依第51條第7款所 │後刑法第42條第3 │
│                │                │定之金額，其易服│項前段規定，較有│
│                │罰金罰鍰提高標準│勞役之折算標準不│利於被告，依刑法│
│                │條例第2 條（已刪│同者，從勞役期限│第2 條第1 項但書│
│                │除）規定：「依刑│較長者定之。    │規定，適用修正後│
│                │法第41條易科罰金│罰金總額折算逾1 │刑法第42條第3 項│
│                │或第42條第2 項易│年之日數者，以罰│前段，定其易服勞│
│                │服勞役者，均就其│金總額與1年之日 │役之折算標準。  │
│                │原定數額提高為10│數比例折算。依前│三【易服勞役之期│
│                │0 倍折算1日 ；法│項所定之期限，亦│限應適用舊法】本│
│                │律所定罰金數額未│同。            │件被告為事實欄一│
│                │依本條例提高倍數│科罰金之裁判，應│(一)未經許可製造槍│
│                │，或其處罰法條無│依前2項之規定， │枝行為時，易服勞│
│                │罰金刑之規定者，│載明折算1日之額 │役之期限，依修正│
│                │亦同。」        │數。            │前刑法第42條第2 │
│                │                │易服勞役不滿1日 │項但書規定，勞役│
│                │                │之零數，不算。  │期限不得逾6 個月│
│                │                │易服勞役期內納罰│，依修正前刑法第│
│                │                │金者，以所納之數│42條第3 項規定，│
│                │                │，依裁判所定之標│罰金總額折算逾6 │
│                │                │準折算，扣除勞役│個月之日數者，以│
│                │                │之日期。        │罰金總額與6 個月│
│                │                │                │比例折算。惟依修│
│                │                │                │正後刑法第42條第│
│                │                │                │3 項但書規定，勞│
│                │                │                │役期限不得逾1 年│
│                │                │                │，依修正後刑法第│
│                │                │                │42條第5 項規定，│
│                │                │                │罰金總額折算逾1 │
│                │                │                │年之日數者，以罰│
│                │                │                │金總額與1 年之日│
│                │                │                │數比例折算。經比│
│                │                │                │較新舊法結果，認│
│                │                │                │修正前規定較有利│
│                │                │                │於被告，應依刑法│
│                │                │                │第2 條第1 項前段│
│                │                │                │規定，適用修正前│
│                │                │                │刑法第42條第2 項│
│                │                │                │但書、第3 項規定│
│                │                │                │。              │
│                │                │                │四參照95年度台上│
│                │                │                │字第5125號判決，│
│                │                │                │以及95年度台上字│
│                │                │                │第5343號判決：比│
│                │                │                │較新舊法結果，修│
│                │                │                │正後易服勞役折算│
│                │                │                │標準固較有利於行│
│                │                │                │為人，但其勞役期│
│                │                │                │限，則以修正前之│
│                │                │                │規定較有利於行為│
│                │                │                │人，自應依刑法第│
│                │                │                │2 條第1 項規定，│
│                │                │                │分別適用最有利於│
│                │                │                │行為人之法律。  │
├────────┼────────┼────────┼────────┤
│刑法第51條第5款 │宣告多數有期徒刑│宣告多數有期徒刑│(一)適用舊法。    │
│數罪併罰定應執行│者，於各刑中之最│者，於各刑中之最│(二)修正後刑法第51│
│刑              │長期以上，各刑合│長期以上，各刑合│條第5 款規定並非│
│                │併之刑期以下，定│併之刑期以下，定│較有利於被告，依│
│                │其刑期。但不得逾│其刑期。但不得逾│刑法第2 條第1項 │
│                │20年。          │30年。          │前段規定，適用修│
│                │                │                │正前刑法第51 條 │
│                │                │                │第5 款規定定其應│
│                │                │                │執行之刑。      │
└────────┴────────┴────────┴────────┘


司法院資訊處製作；財團法人民間司法改革基金會備份。
